【裁判字號】    98,簡上,16
【裁判日期】    980526
【裁判案由】    詐欺
【裁判全文】
臺灣苗栗地方法院刑事判決              98年度簡上字第16號
公  訴  人  臺灣苗栗地方法院檢察署檢察官
上  訴  人
即  被  告  乙○○
上列上訴人即被告因詐欺案件，不服本院98年度苗簡字第19號中
華民國98年1月14日第一審判決 （聲請簡易判決處刑案號：97年
度偵字第5256號），提起上訴，本院管轄之第二審合議庭判決如
下：
    主  文
上訴駁回。
    犯罪事實
一、本件被告乙○○經合法傳喚，無正當理由而不到庭，爰依刑
    事訴訟法第455條之1第3項、第371條之規定，不待被告陳述
    ，由檢察官一造辯論而為判決，先此敘明。
二、乙○○於民國95年9 月25日，因竊盜、搶奪等罪，經臺灣苗
    栗地方法院判決有期徒刑8 月、1 年確定，於同年10月19日
    入監服刑後，又因違反毒品危害防制條例案件，於96年2 月
    15日經臺灣苗栗地方法院判決有期徒刑8 月確定，旋於同年
    6 月5 日就前3 罪更定執行刑為有期徒刑2 年後，復於同年
    7 月16日經減刑為有期徒刑1 年確定，甫於同年8 月2 日因
    徒刑執行完畢出監。詎仍不知悔改，其能預見將自己帳戶存
    摺、提款卡連同密碼交付予不詳身分之成年人使用，足供他
    人作為詐騙財物匯款之工具，竟仍基於幫助他人實行詐欺取
    財之不確定故意，於96年10月17日前之不詳日期，在不詳處
    所，將其所有之臺灣中小企業銀行頭份分行帳號000000000
    00號帳戶（起訴書誤載為「00000000000 」）之存摺、提款
    卡、密碼交付予年籍不詳之成年人，容任他人作為詐欺取財
    之工具，利使該年籍不詳之人得以詐欺手段取得不法利益。
    而該年籍不詳之人取得上開帳戶資料後，竟基於意圖為自己
    不法所有，於同年10月17日下午9 時31分許，撥打電話予甲
    ○○，佯稱甲○○之前購物時，誤設為分期付款，需到郵局
    依指示操作提款機，才能取消設定云云，致甲○○陷於錯誤
    ，而於同日至桃園縣龍潭鄉烏樹林郵局，匯款新臺幣17,987
    元至乙○○前開帳戶中。
三、案經苗栗縣警察局頭份分局報請台灣苗栗地方法院檢察署檢
    察官偵查後聲請簡易判決處刑。
    理  由
一、偵訊中被告乙○○矢口否認有何前開幫助詐欺之犯行，辯稱
    ：該本存摺、提款卡、密碼及印章，是伊於96年10月掉的，
    伊當時放在車上，伊車門沒鎖就被偷了，伊是有要去掛失，
    但那時銀行人員說伊的帳戶已被列入警示帳戶，伊沒有賣存
    摺云云。經查：
  (一)前開詐欺取財犯罪事實，業據被害人甲○○於警詢中指訴
      歷歷，及證人邱鑑煥證述在案，復有被害人匯款收據影本
      、被告前揭帳戶之開戶資料及資金往來明細表在卷可參。
  (二)被告雖否認有何幫助詐欺取財之犯行，並以上詞置辯。但
      查: 被告始終無法提出其遺失存摺等資料之相關事證供本
      院查證。且衡之常情，一般人帳戶遺失，通常均會立即報
      警或向金融機構掛失止付，以防存款遭盜領或帳戶遭不當
      使用。是果該存摺等資料遺失，則何以其均未向警方報案
      或向銀行申請掛失止付，其不合常理甚明。另自不法詐騙
      犯罪者之角度觀之，其等既知以他人之帳戶掩飾犯罪所得
      ，當係聰明狡詐之徒，而非智商愚昧之人，自當知社會上
      一般正常之人如帳戶存摺、印章、提款卡遭竊或遺失，為
      防止拾得或竊得之人盜領存款或將帳戶作為不法使用，必
      於發現後立即報警或向金融機構辦理掛失止付。在此情形
      下，如仍以此帳戶作為其等向被害人詐騙，並誘使被害人
      將款項轉入或匯入該帳戶，將因帳戶所有人掛失止付而無
      法提領，而無法得償其犯罪之目的。是該行詐騙之人必確
      定該帳戶所有人不會去報警或掛失止付，其可完全掌控帳
      戶，始會以該帳戶作為被害人匯款之帳戶。而此等確信，
      在該帳戶係拾得、竊得或其他未經帳戶所有人同意而取得
      之情形，實無發生之可能。是被告辯稱其帳戶存摺、印章
      及提款卡係遺失而不知去向云云，顯有重大悖情之處，殊
      不足採。被告所申請之上開帳戶之存摺、印鑑、提款卡及
      密碼，應係被告提供予姓名年籍不詳成年人使用無疑。
二、按刑法之故意犯，可分為直接故意與不確定故意，所謂不確
    定故意即指行為人對於構成犯罪之事實，預見其發生而其發
    生並不違反其本意，刑法第13條第2 項定有明文，而金融帳
    戶申請甚為簡易方便，亦無信用徵信問題，任何人如有使用
    金融帳戶之需要，大可自行開戶，衡情並無將錢存入他人帳
    戶再予使用之理，如非供犯罪出入之帳戶或其他不法目的，
    應無隱匿自己名義而使用他人金融帳戶之必要，且銀行帳戶
    可供存匯、提領，乃一般人在日常生活經驗所知，故如非欲
    利用「人頭帳戶」作不法犯罪，豈有向人收集銀行帳戶使用
    之必要。而近來以各種理由，撥打至一般民眾家裡，佯稱退
    稅、退費、欠款、查詢帳戶、中獎、代辦貸款等方式詐欺取
    財之犯罪類型層出不窮，該等犯罪多數均利用人頭帳戶作為
    出入帳戶，已經媒體廣為披載。被告係智力成熟之人，對此
    應知之甚詳，竟仍將銀行存摺隨便給予年籍不詳之人士，而
    被利用為犯詐欺取財罪之出入帳戶使用，此當為被告所能預
    見，且其發生並未違反被告本意，是被告有幫助不法之徒利
    用其帳戶犯詐欺取財罪之不確定故意已至為顯然。從而，本
    案被告幫助詐欺之犯行，事證明確，洵堪認定，應依法論科
    。
三、核被告所為，其基於幫助之犯意，提供系爭帳戶相關證件，
    為他人之詐欺取財犯行提供助力，係犯刑法第30條第1 項、
    第339 條第1 項之幫助詐欺取財罪。被告幫助他人犯前開罪
    名，為幫助犯，應依刑法第30條第2 項之規定，按正犯之刑
    減輕之。又被告如犯罪事實欄所載之罪刑執行情形，有台灣
    高等法院被告前案紀錄表在卷可參。其於受有期徒刑之執行
    完畢後，5 年內故意再犯有期徒刑以上之罪，為累犯，應依
    刑法第47條第1 項規定，加重其刑。本案經本院審理認原審
    爰審酌被告之犯罪動機、目的、交付之金融機構存摺等文件
    數量、被害人被害之情狀、損失金額、且有不明款項流入，
    及犯後態度、生活狀況、智識程度等一切情狀，以被告前開
    犯行，事證明確，依刑事訴訟法第449 條第1 項、第454 條
    第2 項，刑法第30條第1 項前段、第2 項、第339 條第1 項
    、第47條第1 項、第41條第1 項前段、刑法施行法第1 條之
    1 等規定，量處被告有期徒刑3 月，並諭知易科罰金之折算
    標準，其認事用法及量刑均屬妥適，應予維持。是以被告僅
    於上訴狀空言不服原審判決，其上訴為無理由，應予駁回。
四、另被告乙○○於本案準備程序、審理程序經合法傳喚，無正
    當理由而不到庭，爰依刑事訴訟法第455 條之1 第3 項、第
    371 條之規定，不待被告陳述，由檢察官一造辯論而為判決
    ，併此敘明。
五、據上論斷，本件應依刑事訴訟法第455 條之1 第1 項、第3
    項、第371 條、第368 條，判決如主文。
本案經檢察官洪清秀到庭執行職務。
中    華    民    國    98    年    5     月    26    日
                  刑事第二庭  審判長法  官  楊清益
                                    法  官  魏宏安
                                    法  官  林靜雯
以上正本證明與原本無異。
本件不得上訴。
                                    書記官  劉千瑄
中    華    民    國    98    年    5     月    26    日


司法院資訊處製作；財團法人民間司法改革基金會備份。
